ACORDAO-COMPLETO-2428846

ACÓRDÃO 11559/2020 ATA 36/2020 - PRIMEIRA CÂMARA

VISTOS, relatados e discutidos estes autos de tomada de contas especial instaurada pela Secretaria Especial de Cultura, em desfavor de Cada Macaco No Seu Galho Produções Culturais Ltda. e de sua sócia dirigente, Sra. Soraia Santos Oliveira, em razão de omissão no dever de prestar contas da aplicação dos recursos captados por força do projeto cultural Pronac 11-11330.
ACORDAM os ministros do Tribunal de Contas da União, reunidos em sessão da 1ª Câmara, ante as razões expostas pelo relator, em:
9.1. considerar revéis, para todos os efeitos, com fundamento no art. 12, § 3º, da Lei 8.443/1992, a Sra. Soraia Santos Oliveira e a Cada Macaco No Seu Galho Produções Culturais Ltda.;
9.2. julgar irregulares, com fundamento nos arts. 1º, I, e 16, III, "a" e "c", da Lei 8.443/1992 c/c os arts. 19 e 23, III, da mesma lei, e com arts. 1º, I, e 209, I e III, e 214, III, do RI/TCU, as contas da Sra. Soraia Santos Oliveira e condená-la, em solidariedade com a Cada Macaco No Seu Galho Produções Culturais Ltda. ao pagamento das quantias abaixo especificadas, com a fixação do prazo de 15 (quinze) dias, a contar da notificação, para que comprovem, perante este Tribunal (art. 214, III, "a", do RI/TCU) , o recolhimento da dívida aos cofres do Tesouro Nacional, atualizada monetariamente e acrescida dos juros de mora, calculados a partir das datas discriminadas, até a data do recolhimento, na forma prevista na legislação em vigor:
	Data de ocorrência
	Valor histórico (R$) 

	10/12/2013
	20.000,00

	19/4/2013
	100.000,00

	7/11/2012
	120.000,00

	5/3/2012
	160.000,00

9.3. aplicar à Sra. Soraia Santos Oliveira e à Cada Macaco No Seu Galho Produções Culturais Ltda., individualmente, a multa prevista no art. 57 da Lei 8.443/1992 c/c o art. 267 do RI/TCU, no valor de R$ 60.000,00 (sessenta mil reais) , com a fixação do prazo de 15 (quinze) dias, a contar da notificação, para que comprovem, perante este Tribunal (art. 214, III, "a", do RI/TCU) , o recolhimento da dívida aos cofres do Tesouro Nacional, atualizada monetariamente desde a data do presente acórdão até a do efetivo recolhimento, se for paga após o vencimento, na forma da legislação em vigor;
9.4. autorizar, desde logo, nos termos do art. 28, II, da Lei 8.443/1992, a cobrança judicial das dívidas, caso não atendidas as notificações;
9.5. em cumprimento ao disposto no § 3º do art. 16 da Lei 8.443/1992, encaminhar cópia desta deliberação à Procuradoria da República no Estado da Bahia, para adoção das medidas que entender cabíveis.

Tomada de contas especial instaurada em razão de omissão no dever de prestar contas dos recursos captados por força do projeto cultural Pronac 11-11330.

Primeira Câmara

Secretaria Especial da Cultura.

3. Interessados/Responsáveis:
3.1. Responsáveis: Cada Macaco No Seu Galho Produções Culturais Ltda. (00.627.039/0001-33); Soraia Santos Oliveira (XXX.600.025-XX).

13.1. Ministros presentes: Walton Alencar Rodrigues (Presidente), Benjamin Zymler e Bruno Dantas.
13.2. Ministros-Substitutos presentes: Augusto Sherman Cavalcanti e Weder de Oliveira (Relator).

CADA MACACO NO SEU GALHO PRODUCOES CULTURAIS LTDA

SORAIA SANTOS OLIVEIRA

WEDER DE OLIVEIRA

Transcrevo, com ajustes de forma, a instrução apresentada (peças 54, 55 e 56) pela Secretaria de Controle Externo de Tomada de Contas Especial (Secex-TCE) :
"Cuidam os autos de tomada de contas especial instaurada por Secretaria Especial de Cultura, em desfavor de Cada Macaco No Seu Galho Produções Culturais Ltda. (CNPJ: 00.627.039/0001-33) e Soraia Santos Oliveira (CPF: XXX.600.025-XX) , em razão de omissão no dever de prestar contas dos recursos captados por força do projeto cultural Pronac 11-11330, denominado 'ORKESTRA RUMPILEZZ - CIRCULAÇÃO E REGISTRO', com o objetivo de realizar 10 apresentações da Orkestra Rumpilezz, por 10 cidades do país, com os respectivos registros áudio visuais.
HISTÓRICO
2.	Em 19/6/2018, com fundamento na IN/TCU 71/2012, alterada pela IN/TCU 76/2016 e DN/TCU 155/2016, o dirigente da instituição Secretaria Especial de Cultura autorizou a instauração da tomada de contas especial (peça 13) . O processo foi registrado no sistema e-TCE com o número 2788/2019.
3.	A Portaria nº 662/2011, publicada em 18/11/2011 (peça 5) , autorizou a captação do valor de apoio, totalizando R$ 435.600,00, no período de 18/11/2011 a 31/12/2013, com prazo para execução dos recursos 05/03/2012 a 31/12/2013 (Portaria de Prorrogação de Prazo 017/11, peça 11, p. 1) , recaindo o prazo para prestação de contas em 30/1/2014.
4.	A empresa proponente captou recursos autorizados, no montante de R$ 400.000,00, conforme atestam os recibos (peça 7) e/ou extratos bancários (peça 10) .
5.	O fundamento para a instauração da Tomada de Contas Especial, conforme consignado na matriz de responsabilização elaborada pelo tomador de contas, foi a constatação da seguinte irregularidade: 
'Não comprovação da boa e regular aplicação dos recursos federais repassados à CADA MACACO NO SEU GALHO PRODUÇÕES CULTURAIS LTDA, em face da omissão no dever de prestar contas dos valores transferidos, no âmbito do projeto ORQUESTRA RUMPILEZZ - CIRCULAÇÃO E REGISTRO, no período de 5/3/2012 a 31/12/2013, cujo prazo encerrou-se em 30/1/2014.'
6.	Os responsáveis arrolados na fase interna foram devidamente comunicados e, diante da ausência de quaisquer justificativas para elidir a irregularidade e da não devolução dos recursos, instaurou-se a tomada de contas especial.
7.	No Relatório de TCE nº 2788/2019 (peça 33) , o tomador de contas concluiu que o prejuízo importaria no valor original de R$ 400.000,00, imputando-se a responsabilidade à Cada Macaco No Seu Galho Produções Culturais Ltda. e à Soraia Santos Oliveira, na condição de dirigente. 
8.	Em 27/9/2019, a Controladoria-Geral da União emitiu o relatório de auditoria (peça 34) , em concordância com o relatório do tomador de contas. O certificado de auditoria e o parecer do dirigente do órgão de controle interno concluíram pela irregularidade das presentes contas (peças 35 e 36) .
9.	Em 9/10/2019, o ministro responsável pela área atestou haver tomado conhecimento das conclusões contidas no relatório e certificado de auditoria, bem como do parecer conclusivo do dirigente do órgão de controle interno, manifestando-se pela irregularidade das contas, e determinou o encaminhamento do processo ao Tribunal de Contas da União (peça 37) .
10.	Na instrução inicial (peça 40) , analisando-se os documentos nos autos, concluiu-se pela necessidade de realização de citação e audiência para as irregularidades abaixo: 
10.1.	Irregularidade 1: não comprovação da boa e regular aplicação dos recursos federais repassados à CADA MACACO NO SEU GALHO PRODUÇÕES CULTURAIS LTDA., em face da omissão no dever de prestar contas dos valores transferidos, no âmbito do projeto ORQUESTRA RUMPILEZZ - CIRCULAÇÃO E REGISTRO, no período de 5/3/2012 a 31/12/2013, cujo prazo encerrou-se em 30/1/2014.
10.1.1.	Evidências da irregularidade: documentos técnicos presentes nas peças 7, 8, 9, 10, 13, 14, 15, 17, 18, 19, 21, 22, 23, 24, 25, 26, 27 e 28.
10.1.2.	Normas infringidas:  art. 37, caput, c/c o art. 70, parágrafo único, da Constituição da República Federativa do Brasil; art. 93, do Decreto-lei 200/1967; art. 66, do Decreto 93.872/1986; art. 10, inciso VI e art. 90, parágrafo único da Instrução Normativa MinC nº 1/2013; art. 51, inciso III, alínea 'a', da Instrução Normativa MinC nº 5/2017. 
10.2.	Débitos relacionados aos responsáveis Cada Macaco No Seu Galho Produções Culturais Ltda. (CNPJ: 00.627.039/0001-33) e Soraia Santos Oliveira (CPF: XXX.600.025-XX) :
	Data de ocorrência
	Valor histórico (R$) 

	10/12/2013
	20.000,00

	19/4/2013
	100.000,00

	7/11/2012
	120.000,00

	5/3/2012
	160.000,00

10.2.1.	Cofre credor: Tesouro Nacional.
10.2.2.	Responsável: Soraia Santos Oliveira (CPF: XXX.600.025-XX) .
10.2.2.1.	Conduta: não demonstrar a boa e regular aplicação dos recursos federais recebidos e geridos por meio do projeto ORKESTRA RUMPILEZZ - CIRCULAÇÃO E REGISTRO, no período de 5/3/2012 a 31/12/2013, em face da omissão na prestação de contas, cujo prazo encerrou-se em 30/1/2014.
10.2.2.2.	Nexo de causalidade: a conduta descrita impediu o estabelecimento do nexo causal entre as possíveis despesas efetuadas com os recursos recebidos, no âmbito do instrumento em questão, no período de 5/3/2012 a 31/12/2013.
10.2.2.3.	Culpabilidade: não há excludentes de ilicitude, de culpabilidade e de punibilidade; é razoável supor que a responsável tinha consciência da ilicitude de sua conduta; era exigível conduta diversa da praticada, qual seja, desincumbir-se do seu dever por meio da apresentação da prestação de contas no prazo e forma devidos. 
10.2.3.	Responsável: Cada Macaco No Seu Galho Produções Culturais Ltda. (CNPJ: 00.627.039/0001-33) .
10.2.3.1.	Conduta: não demonstrar a boa e regular aplicação dos recursos federais recebidos e geridos por meio do projeto ORKESTRA RUMPILEZZ - CIRCULAÇÃO E REGISTRO, no período de 5/3/2012 a 31/12/2013, em face da omissão na prestação de contas, cujo prazo encerrou-se em 30/1/2014.
10.2.3.2.	Nexo de causalidade: a conduta descrita impediu o estabelecimento do nexo causal entre as possíveis despesas efetuadas com os recursos recebidos, no âmbito do instrumento em questão, no período de 5/3/2012 a 31/12/2013.
10.2.3.3.	Culpabilidade: não há excludentes de ilicitude, de culpabilidade e de punibilidade; é razoável supor que o administrador responsável pela pessoa jurídica tinha consciência da ilicitude de sua conduta; era exigível conduta diversa da praticada, qual seja, desincumbir-se do seu dever por meio da apresentação da prestação de contas no prazo e forma devidos. 
11.	Encaminhamento: citação.
11.1.	Irregularidade 2: não cumprimento do prazo originalmente estipulado para prestação de contas do projeto incentivado, cujo prazo encerrou-se em 30/1/2014.
11.1.1.	Evidências da irregularidade: documentos técnicos presentes nas peças 6, 7, 8, 9, 10, 11, 13, 14, 15, 16, 17, 18, 19, 20, 21, 22, 23, 24, 25, 26, 27, 28, 29, 30 e 31.
11.1.2.	Normas infringidas: art. 37, caput, c/c o art. 70, parágrafo único, da Constituição da República Federativa do Brasil; art. 93, do Decreto-lei 200/1967; art. 66, do Decreto 93.872/1986.
11.1.3.	Responsável: Soraia Santos Oliveira (CPF: XXX.600.025-XX) .
11.1.3.1.	Conduta: descumprir o prazo originalmente estipulado para prestação de contas dos recursos federais recebidos à conta do instrumento em questão, o qual se encerrou em 30/1/2014.
11.1.3.2.	Nexo de causalidade: a conduta descrita impediu o estabelecimento do nexo causal entre as possíveis despesas efetuadas com os recursos recebidos, no âmbito do instrumento em questão, no período de 5/3/2012 a 31/12/2013.
11.1.3.3.	Culpabilidade: não há excludentes de ilicitude, de culpabilidade e de punibilidade; é razoável supor que a responsável tinha consciência da ilicitude de sua conduta; era exigível conduta diversa da praticada, qual seja, desincumbir-se do seu dever por meio da apresentação da prestação de contas no prazo e forma devidos. 
12.	Encaminhamento: audiência.
13.	Em cumprimento ao pronunciamento da unidade (peça 42) , foram efetuadas citação e audiência dos responsáveis, nos moldes adiante:
a)	Cada Macaco No Seu Galho Produções Culturais Ltda. - promovida a citação do responsável, conforme delineado adiante:
	Comunicação: Ofício 3874/2020 - Seproc (peça 48) 
Data da Expedição: 3/3/2020
Data da Ciência: 5/3/2020 (peça 49) 
Nome Recebedor: Ilegível
Observação: Ofício enviado para o endereço do responsável, conforme pesquisa de endereço no sistema da Receita Federal.
Fim do prazo para a defesa: 20/3/2020
	
b)	Soraia Santos Oliveira - promovida a citação e audiência da responsável, conforme delineado adiante:
	Comunicação: Ofício 3871/2020 - Seproc (peça 47) 
Data da Expedição: 2/3/2020
Data da Ciência: 9/3/2020 (peça 50) 
Nome Recebedor: não consta  (Existe apenas um Termo de Rastreamento dos Correios - peça 52) 
Observação: Ofício enviado para o endereço do responsável, conforme pesquisa de endereço no sistema da Receita Federal.
Fim do prazo para a defesa: 24/3/2020
	
	Comunicação: Ofício 3872/2020 - Seproc (peça 45) 
Data da Expedição: 2/3/2020
Data da Ciência: não houve (Ausente) (peça 51) 
Observação: Ofício enviado para o endereço do responsável, conforme pesquisa de endereço no sistema do Renach.
	
	Comunicação: Ofício 3873/2020 - Seproc (peça 46) 
Data da Expedição: 2/3/2020
Data da Ciência: 9/3/2020 (peça 50) 
Nome Recebedor: José Raimundo
Observação: Ofício enviado para o endereço do responsável, conforme pesquisa de endereço no sistema do TSE.
Fim do prazo para a defesa: 23/4/2020
	
14.	Conforme Despacho de Conclusão das Comunicações Processuais (peça 53) , as providências inerentes às comunicações processuais foram concluídas. 
15.	Transcorrido o prazo regimental, os responsáveis Cada Macaco No Seu Galho Produções Culturais Ltda. e Soraia Santos Oliveira permaneceram silentes, devendo ser considerados revéis, nos termos do art. 12, §3º, da Lei 8.443/1992.
ANÁLISE DOS PRESSUPOSTOS DE PROCEDIBILIDADE DA IN/TCU 71/2012
Avaliação de Viabilidade do Exercício do Contraditório e Ampla Defesa
16.	Verifica-se que não houve o transcurso de mais de dez anos desde o fato gerador sem que tenha havido a notificação dos responsáveis pela autoridade administrativa federal competente (art. 6º, inciso II, c/c art. 19 da IN/TCU 71/2012, modificada pela IN/TCU 76/2016) , uma vez que o fato gerador da irregularidade sancionada ocorreu em 31/1/2014, e os responsáveis foram notificados sobre as irregularidades pela autoridade administrativa competente conforme abaixo:
16.1.	Cada Macaco No Seu Galho Produções Culturais Ltda., por meio do Edital de Notificação s/n, publicado na Seção 3 do DOU de 4/2/2019, p. 7 (peça 26) .
16.2.	Soraia Santos Oliveira, por meio por meio do Edital de Notificação s/n, publicado na Seção 3 do DOU de 4/2/2019, p. 7 (peça 27) .
Valor de Constituição da TCE 
17.	Verifica-se, ainda, que o valor atualizado do débito apurado (sem juros) em 1/1/2017 é de R$ 538.938,20, portanto superior ao limite mínimo de R$ 100.000,00, na forma estabelecida conforme os arts. 6º, inciso I, e 19 da IN/TCU 71/2012, modificada pela IN/TCU 76/2016. 
OUTROS PROCESSOS/DÉBITOS NOS SISTEMAS DO TCU COM OS MESMOS RESPONSÁVEIS
18.	Informa-se que não foi encontrado débito imputável aos responsáveis em outros processos no Tribunal.
19.	A tomada de contas especial está, assim, devidamente constituída e em condição de ser instruída.
EXAME TÉCNICO
 (...) 
Da revelia dos responsáveis Cada Macaco No Seu Galho Produções Culturais Ltda. e Soraia Santos Oliveira
24.	No caso vertente, a citação de cada um dos responsáveis se deu em endereços provenientes de pesquisas de endereços realizadas pelo TCU (vide parágrafos acima) , porquanto, devido ao insucesso de realizar a citação em endereços constantes nos sistemas CPF e CNPJ da Receita, buscou-se a notificação em endereços provenientes de sistemas públicos (TSE e Renach) e das bases de dados do próprio TCU. A entrega dos ofícios citatórios nesses endereços ficou comprovada conforme detalhamento a seguir:
24.1.	Cada Macaco No Seu Galho Produções Culturais Ltda., Ofício 3874/2020 - Seproc (peça 48) , origem no sistema da Receita Federal - recebido em 5/3/2020, conforme AR à peça 49.
24.2.	Soraia Santos Oliveira, Ofício 3873/2020 - Seproc (peça 46) , origem no sistema do TSE - recebido em 9/3/2020, conforme AR à peça 50.
25.	Nos processos do TCU, a revelia não leva à presunção de que sejam verdadeiras todas as imputações levantadas contra os responsáveis, diferentemente do que ocorre no processo civil, em que a revelia do réu opera a presunção da verdade dos fatos narrados pelo autor (Acórdão 1009/2018-TCU-Plenário, Relator: BRUNO DANTAS; 2369/2013 - TCU - Plenário, Relator: BENJAMIN ZYMLER e 2449/2013 - TCU - Plenário, Relator: BENJAMIN ZYMLER) . Dessa forma, a avaliação da responsabilidade do agente não pode prescindir da prova existente no processo ou para ele carreada. 
26.	Ao não apresentar sua defesa, os responsáveis deixaram de produzir prova da regular aplicação dos recursos sob sua responsabilidade, em afronta às normas que impõem aos gestores públicos a obrigação legal de, sempre que demandados pelos órgãos de controle, apresentar os documentos que demonstrem a correta utilização das verbas públicas, a exemplo do contido no art. 93 do Decreto-Lei 200/1967: 'Quem quer que utilize dinheiros públicos terá de justificar seu bom e regular emprego na conformidade das leis, regulamentos e normas emanadas das autoridades administrativas competentes.' 
27.	Mesmo as alegações de defesa não sendo apresentadas, considerando o princípio da verdade real que rege esta Corte, procurou-se buscar, em manifestações dos responsáveis na fase interna desta Tomada de Contas Especial, se havia algum argumento que pudesse ser aproveitado a seu favor. 
28.	No entanto, os responsáveis não se manifestaram na fase interna, não havendo, assim, nenhum argumento que possa vir a ser analisado e posteriormente servir para afastar as irregularidades apontadas.
29.	Em consulta ao sistema SalicNet, realizada na data de 27/8/2020, verifica-se que os responsáveis também não apresentaram contas junto ao instaurador e continuam inadimplentes.
30.	Em se tratando de processo em que a parte interessada não se manifestou acerca das irregularidades imputadas, não há elementos para que se possa efetivamente aferir e reconhecer a ocorrência de boa-fé na conduta dos responsáveis, podendo este Tribunal, desde logo, proferir o julgamento de mérito pela irregularidade das contas, conforme os termos dos §§ 2º e 6º do art. 202 do Regimento Interno do TCU. (Acórdão 2064/2011-TCU-Primeira Câmara (relator: Ubiratan Aguiar) , 6.182/2011-TCU-1ª Câmara (relator: Weber de Oliveira) , 4.072/2010-TCU-1ª Câmara (Relator: Valmir Campelo) , 1.189/2009-TCU-1ª Câmara (Relator: Marcos Bemquerer) , 731/2008-TCU-Plenário (Relator: Aroldo Cedraz) .
31.	Dessa forma, os responsáveis Cada Macaco No Seu Galho Produções Culturais Ltda. e Soraia Santos Oliveira devem ser considerados revéis, nos termos do art. 12, §3º, da Lei 8.443/1992, devendo as contas serem julgadas irregulares, condenando-os solidariamente ao débito apurado e aplicando-lhes a multa prevista no art. 57 da Lei 8.443/1992.
Prescrição da Pretensão Punitiva
 (...) 
33.	No caso em exame, não ocorreu a prescrição, uma vez que a irregularidade sancionada ocorreu em 31/1/2014, e o ato de ordenação da citação ocorreu em 5/2/2020.
 (...) 
CONCLUSÃO
37.	Em face da análise promovida na seção 'Exame Técnico', verifica-se que os responsáveis Cada Macaco No Seu Galho Produções Culturais Ltda. e Soraia Santos Oliveira não lograram comprovar a boa e regular aplicação dos recursos, instados a se manifestar, optaram pelo silêncio, configurando a revelia, nos termos do §3º, do art. 12, da Lei 8.443/1992. Ademais, inexistem nos autos elementos que demonstrem a boa-fé dos responsáveis ou a ocorrência de outras excludentes de culpabilidade.
38.	Vale ressaltar que a jurisprudência pacífica nesta Corte é no sentido da imprescritibilidade das ações de ressarcimento ao erário (Súmula TCU 282) . Dessa forma, identificado dano ao erário, deve se instaurar e julgar o processo de tomada de contas especial para responsabilizar seus agentes causadores, respeitando o direito ao contraditório e à ampla defesa, independentemente de quando ocorreram os atos impugnados.
39.	Verifica-se também que não houve a prescrição da pretensão punitiva, conforme análise já realizada (item 33) .
40.	Tendo em vista que não constam dos autos elementos que permitam reconhecer a boa-fé dos responsáveis, sugere-se que as suas contas sejam julgadas irregulares, nos termos do art. 202, § 6º, do Regimento Interno do TCU, com a imputação do débito atualizado monetariamente e acrescido de juros de mora, nos termos do art. 202, §1º do Regimento Interno do TCU, descontado o valor eventualmente recolhido, com a aplicação da multa prevista no art. 57 da Lei 8.443/1992.
41.	Por fim, como não houve elementos que pudessem modificar o entendimento acerca das irregularidades em apuração, mantém-se a matriz de responsabilização presente na peça 39.
PROPOSTA DE ENCAMINHAMENTO
42.	Diante do exposto, submetemos os autos à consideração superior, propondo ao Tribunal:
a)	considerar revéis os responsáveis Cada Macaco No Seu Galho Produções Culturais Ltda. (CNPJ: 00.627.039/0001-33) e Soraia Santos Oliveira (CPF: XXX.600.025-XX) , para todos os efeitos, dando-se prosseguimento ao processo, com fulcro no art. 12, § 3º, da Lei 8.443/1992; 
b)	julgar irregulares, nos termos dos arts. 1º, inciso I, 16, inciso III, alíneas a e c, da Lei 8.443/1992, c/c os arts. 19 e 23, inciso III, da mesma Lei, as contas dos responsáveis Cada Macaco No Seu Galho Produções Culturais Ltda. (CNPJ: 00.627.039/0001-33) e Soraia Santos Oliveira (CPF: XXX.600.025-XX) , condenando-os solidariamente ao pagamento das importâncias a seguir especificadas, atualizadas monetariamente e acrescidas dos juros de mora, calculadas a partir das datas discriminadas até a data da efetiva quitação do débito, fixando-lhes o prazo de quinze dias, para que comprovem, perante o Tribunal, o recolhimento das referidas quantias aos cofres do Tesouro Nacional, nos termos do art. 23, inciso III, alínea 'a', da citada lei, c/c o art. 214, inciso III, alínea 'a', do Regimento Interno do TCU.  
Débitos relacionados ao responsável Cada Macaco No Seu Galho Produções Culturais Ltda. (CNPJ: 00.627.039/0001-33) em solidariedade com Soraia Santos Oliveira (CPF: XXX.600.025-XX) :
	Data de ocorrência
	Valor histórico (R$) 

	10/12/2013
	20.000,00

	19/4/2013
	100.000,00

	7/11/2012
	120.000,00

	5/3/2012
	160.000,00

c)	aplicar individualmente aos responsáveis Cada Macaco No Seu Galho Produções Culturais Ltda. (CNPJ: 00.627.039/0001-33) e Soraia Santos Oliveira (CPF: XXX.600.025-XX) , a multa prevista no art. 57 da Lei 8.443/1992 c/c o art. 267 do Regimento Interno do TCU, fixando-lhes o prazo de quinze dias, a contar da notificação, para que comprovem, perante o Tribunal (art. 214, III, alínea 'a', do Regimento Interno do TCU) , o recolhimento da dívida aos cofres do Tesouro Nacional, atualizada monetariamente desde a data do acórdão que vier a ser proferido por este Tribunal até a do efetivo recolhimento, se pagas após o vencimento, na forma da legislação em vigor;
d)	autorizar, desde logo, a cobrança judicial das dívidas, caso não atendidas a notificação, na forma do disposto no art. 28, inciso II, da Lei 8.443/1992;
e)	autorizar também, desde logo, se requerido, com fundamento no art. 26, da Lei 8.443, de 1992, c/c o art. 217, §§ 1º e 2º do Regimento Interno do TCU, o parcelamento da (s) dívida (s) em até 36 parcelas, incidindo, sobre cada parcela, corrigida monetariamente, os correspondentes acréscimos legais, fixando-lhe o prazo de quinze dias, a contar do recebimento da notificação, para comprovar, perante o Tribunal, o recolhimento da primeira parcela, e de trinta dias, a contar da parcela anterior, para comprovar os recolhimentos das demais parcelas, devendo incidir, sobre cada valor mensal, atualizado monetariamente, os juros de mora devidos, no caso do débito, na forma prevista na legislação em vigor, alertando os responsáveis de que a falta de comprovação do recolhimento de qualquer parcela importará o vencimento antecipado do saldo devedor, nos termos do § 2º do art. 217 do Regimento Interno deste Tribunal; 
f)	esclarecer à responsável Soraia Santos Oliveira (CPF: XXX.600.025-XX) que, caso se demonstre, por via recursal, a correta aplicação dos recursos, mas não se justifique a omissão da prestação de contas, o débito poderá ser afastado, mas permanecerá a irregularidade das contas, dando-se ensejo à aplicação da multa prevista no art. 58, inciso I, da Lei 8.443/1992;
g)	enviar cópia do Acórdão a ser prolatado à Procuradoria da República no Estado da Bahia, nos termos do § 3º do art. 16 da Lei 8.443/1992, c/c o § 7º do art. 209 do Regimento Interno do TCU, para adoção das medidas cabíveis; e
h)	enviar cópia do Acórdão que vier a ser proferido ao Secretaria Especial da Cultura e aos responsáveis, para ciência;
i)	informar à Procuradoria da República no Estado da Bahia, à Secretaria Especial da Cultura e aos responsáveis que a presente deliberação, acompanhada do Relatório e do Voto que a fundamenta, está disponível para a consulta no endereço www.tcu.gov.br/acordaos, além de esclarecer que, caso requerido, o TCU poderá fornecer sem custos as correspondentes cópias, de forma impressa; e
j)	informar à Procuradoria da República no Estado da Bahia que, nos termos do parágrafo único do art. 62 da Resolução TCU 259/2014, os procuradores e membros do Ministério Público credenciados nesta Corte podem acessar os presentes autos de forma eletrônica e automática, ressalvados apenas os casos de eventuais peças classificadas como sigilosas, as quais requerem solicitação formal."
O representante do MP/TCU (peça 57) , subprocurador-geral Lucas Rocha Furtado, concordou com a proposta da unidade instrutiva.
	É o relatório.

não há.

Subprocurador-Geral Lucas Rocha Furtado.

TOMADA DE CONTAS ESPECIAL. CAPTAÇÃO DE RECURSOS POR INTERMÉDIO DA LEI ROUANET. OMISSÃO NO DEVER DE PRESTAR CONTAS. CITAÇÃO. REVELIA. CONTAS IRREGULARES. DÉBITO. MULTA. COMUNICAÇÕES.

TOMADA DE CONTAS ESPECIAL (TCE)

Secretaria de Controle Externo de Tomada de Contas Especial (Secex-TCE).

Trata-se de tomada de contas especial instaurada pela Secretaria Especial de Cultura em desfavor da pessoa jurídica Cada Macaco No Seu Galho Produções Culturais Ltda. e de sua sócia dirigente, Sra. Soraia Santos Oliveira, em razão de omissão no dever de prestar contas da aplicação dos recursos captados por força do projeto cultural Pronac 11-11330, que tratava da realização de apresentações da Orkestra Rumpilezz, por dez cidades do país, com os respectivos registros audiovisuais.
Foi autorizada, com base na Lei Rouanet, a captação do valor de R$ 435.600,00, no período de 18/11/2011 a 31/12/2013[footnoteRef:2], com prazo para prestação de contas encerrado em 30/1/2014. [2:  Peças 5 e 11, p. 1.] 
O total de recursos captados foi de R$ 400.000,00[footnoteRef:3]. [3:  Peças 7 e 10.] 
Diante da não apresentação da prestação de contas, os responsáveis foram notificados para que apresentassem justificativas, saneassem a falha ou restituíssem o valor captado[footnoteRef:4]. No entanto, nenhuma dessas ações foi tomada, impondo a instauração da devida tomada de contas especial. [4:  Peça 33, p. 5-7.] 
O relatório do tomador de contas especial[footnoteRef:5] apontou, como motivo para a instauração da tomada de contas especial e impugnação total das despesas, a não comprovação da boa e regular aplicação dos recursos captados em razão da omissão no dever de prestar contas, e apontou débito original de R$ 400.000,00, de responsabilidade da Cada Macaco No Seu Galho Produções Culturais Ltda. e de sua sócia dirigente, Sra. Soraia Santos Oliveira. [5:  Peça 33.] 
O relatório de auditoria da Controladoria-Geral da União[footnoteRef:6] chegou às mesmas conclusões. Após serem emitidos o certificado de auditoria[footnoteRef:7], o parecer do dirigente de controle interno[footnoteRef:8] e o pronunciamento ministerial[footnoteRef:9], o processo foi remetido a este Tribunal. [6:  Peça 34.]  [7:  Peça 35.]  [8:  Peça 36.]  [9:  Peça 37.] 
A Secretaria de Controle Externo de Tomada de Contas Especial (Secex-TCE) decidiu[footnoteRef:10] promover a citação dos responsáveis, solidariamente, pelos valores apontados pelo tomador de contas especial, bem como suas audiências, em razão da omissão no dever de prestar contas. [10:  Peças 40, 41 e 42.] 
Devidamente cientificados[footnoteRef:11], os responsáveis não apresentaram alegações de defesa, impondo-se considerá-los revéis. [11:  Peças 45 a 52.] 
Diante da ausência de elementos que permitissem concluir pela boa e regular aplicação dos recursos captados, a Secex-TCE propôs[footnoteRef:12] que as contas dos responsáveis fossem julgadas irregulares, atribuindo-lhes o débito apurado, bem como a aplicação da sanção prevista no art. 57 da Lei 8.443/1992. [12:  Peças 54, 55 e 56.] 
O representante do MP/TCU, subprocurador-geral Lucas Rocha Furtado, endossou o encaminhamento proposto[footnoteRef:13]. [13:  Peça 57.] 
II
Concordo com a análise empreendida pela Secex-TCE, corroborada pelo representante do MP/TCU, sem prejuízo de complementar o exame com as considerações abaixo.
A ausência de apresentação de alegações de defesa não implica, automaticamente, a imputação do débito aos responsáveis. No entanto, conforme se observa pela análise dos autos, não foram apresentados documentos que permitissem concluir pela boa e regular aplicação dos recursos captados por meio da Lei Rouanet, tanto na fase interna da tomada de contas especial, quanto perante o Tribunal, o que impõe que a Sra. Soraia Santos Oliveira tenha suas contas julgadas irregulares, e que seja condenada em débito, solidariamente com a Cada Macaco No Seu Galho Produções Culturais Ltda., aplicando-lhes, individualmente, a multa prevista no art. 57 da Lei 8.442/1992.
Diante do exposto, manifesto-me pela aprovação do acórdão que ora submeto à apreciação deste Colegiado. 
TCU, Sala das Sessões Ministro Luciano Brandão Alves de Souza, em tagDataSessao.
Weder de Oliveira 
Relator